【裁判字號】    94,訴,1577
【裁判日期】    950315
【裁判案由】    強盜等
【裁判全文】
臺灣臺南地方法院刑事判決              94年度訴字第1577號
公  訴  人  臺灣臺南地方法院檢察署檢察官
被      告  丙○○
指定辯護人  本院公設辯護人余訓格
上列被告因強盜等案件，經檢察官提起公訴（94年度偵字第1411
7號），本院判決如下：
    主  文
丙○○意圖為自己不法之所有，攜帶兇器，以強暴至使不能抗拒
，而使他人交付其物，累犯，處有期徒刑柒年陸月。
    事  實
一、丙○○曾有竊盜、強盜等前科，其中強盜罪，經法院判處有
    期徒刑七年四月確定，於民國九十四年九月十九日執行完畢
    。仍不知警惕，復意圖為自己不法之所有，於九十四年十一
    月十日晚上九時三十分許，在臺南市○區○○○路中山公園
    內入口處附近，見路人甲○○手持行動電話通話中，隨即持
    可供兇器使用近三十公分鋸齒狀之鐵製刀子一把，以左手勒
    住甲○○脖子，右手持刀押在右側腹腰處，致使甲○○無法
    抗拒，並受有軀幹表淺損傷（傷害部分業經被害人當庭撤回
    告訴），令甲○○交出身上所有金錢計新臺幣（下同）一百
    五十元。丙○○取得上開金額後，猶嫌不足，再強行取走甲
    ○○所有之手機、手錶及眼鏡，脅迫甲○○想辦法去拿五千
    元，一小時後到噴水池交給他，否則即將上開價值總計約六
    千元之手機、手錶及眼鏡賣掉，使甲○○心生畏懼，隨即離
    去，嗣因甲○○協同其母報警查獲而未遂，當場扣得眼鏡、
    行動電話、手錶、餘款七十八元。
二、案經臺南市警察局第一分局報請臺灣臺南地方法院檢察署檢
    察官偵查起訴。
    理  由
一、訊據被告丙○○固坦承有於上開時、地持鐵尺一把，以口頭
    要求被害人甲○○將身上財物交出等情，惟矢口否認有何加
    重強盜犯行，辯稱：伊並沒有拿東西壓住被害人，也沒有勒
    住被害人脖子，是被害人表示要回家拿五千元表示道歉，伊
    才會要求被害人自己將手錶、眼鏡等物拿給伊，並非伊動手
    搶取上開財物，伊上開行為僅構成恐嚇取財云云，經查：
（一）被告於上開時、地取走被害人手機、手錶、眼鏡及金錢一
      百五十元，並經隨後到場員警於被告身上查獲上開物品及
      餘款七十八元等節，為被告是認在卷，並有搜索扣押筆錄
      暨扣押物品目錄表一份在卷可稽，此外，被害人當場受有
      軀幹表淺損傷乙節，亦有財團法人臺灣基督長老教會新樓
      醫院九十四年十一月十一日診斷證明書一紙附卷可考。復
      查證人即被害人甲○○於本院審理時證稱：「被告拿進三
      十公分鋸齒狀之刀子一把挾持我，以左手勒住我的脖子，
      刀子放在我的右側腰部的後面」、「一百五十元是被告叫
      我拿給他的，其餘之物都是被告自己動手從我身上取走的
      」、「（被告勒住我）叫我不要動，而且刀子抵住我的腰
      後，我也沒有辦法動」、「（回家拿五千元是何人提議的
      ？）是被告叫我回家拿的」等語（見本院九十五年三月一
      日審判筆錄），亦與被告警詢時供述犯行大致相符，堪認
      被害人證述情節與事實相符。雖被告以上情置辯，惟參諸
      證人甲○○於本院審理時，以被害人身份表示：願意撤回
      對被告傷害告訴，且願意原諒被告，希望法院對被告從輕
      發落等節，則證人甲○○既然無追究被告刑責之意思，當
      無故意陷害被告之可能，益徵證人甲○○所述上節為真實
      ，被告所辯上情，即不足取。本件應另審究：被害人甲○
      ○於被告要求交付財物之時，是否有因被告之強暴行為達
      於不能抗拒之程度乙節？
（二）按強盜罪之所謂「不能抗拒」，係指行為人所為之強暴、
      脅迫等不法行為，就當時之具體事實，予以客觀之判斷，
      足使被害人身體上或精神上達於不能或顯難抗拒之程度而
      言，亦即所施脅迫手段祇須行為人以言詞或舉動，顯示加
      害他人之意思，抑壓被害人之抗拒，足以喪失其意思自由
      為已足，縱令被害人實際並無抗拒行為，仍於強盜罪之成
      立不生影響，最高法院九十一年度臺上字第二九０號、九
      十二年度臺上字第四二四０號判決可資參照。本件案發當
      時，被害人手持行動電話通話中，被告則趁機以一手勒住
      被害人脖子、一手持鋸齒狀小刀一把抵住被害人右後腰部
      處，而被害人甲○○係一年僅十六歲（民國七十七年十二
      月二十六日生）之少年，涉世未深，且案發當時正與他人
      電話通話中，可以想見被害人甲○○一青澀少年，突遭歹
      徒無預警勒住脖子並遭刀子抵住腰部，衡情當會認為如果
      不照歹徒之指示作為，歹徒只需稍加用力，即可對被害人
      造成致命傷害，此時被害人甲○○主觀之自由意志顯然已
      經完全為被告勒住脖子並持刀架在腰部之強暴舉動所完全
      壓抑，而達於不能抗拒之程度，至為明確。案發當時雖係
      被害人自行交付金錢，且被告取走被害人眼鏡、手錶等物
      時，並未將刀架住被害人腰部，然強盜罪並不以被害人客
      觀上有所抵抗或不抵抗為構成之要件，而僅需由客觀上判
      斷，被害人是否處於不能抗拒之情狀，本件被害人於案發
      時，已達不能抗拒之程度，已如前述，且被害人因主觀自
      由意思遭壓抑交付財物，正係強盜罪之典型構成要件行為
      ，自不能以被害人自行交出財物，或被害人並未反抗，據
      以為被害人主觀意思並未受壓抑之推論，至為明顯。況強
      盜罪所謂之「不能抗拒」乃係就客觀上之情狀為審查判斷
      ，亦即必須站在被害人之角度以案發當時被害人與加害人
      之關係、加害人之舉動以為觀察，如果客觀上之情狀已經
      足使被害人喪失意思自由而不得不遵照加害人指示交付財
      物或任由加害人取走財物而不敢攔阻即可。是以，
      本件已該當強盜罪之使人不能抗拒之要件，被告所辯，委
      無足採。
（三）綜上所述，本件事證明確，被告犯行堪以認定。
二、按刑法第三百二十一條第一項第三款所謂兇器，其種類並無
    限制，凡客觀上足對人之生命、身體、安全構成威脅，具有
    危險性之兇器均屬之，且祇須行竊或強盜時攜帶此種具有危
    險性之兇器為已足，並不以攜帶之初有行兇之意圖為必要，
    最高法院七十九年臺上字第五二五三號判例意旨可資參照。
    且亦可知，並不以行為人將該兇器自他地攜往行竊地為必要
    ，即便係於盜所取得，只需於行竊或強盜時，確實攜帶在身
    ，即可構成。經查被告於警詢時雖辯稱：當日拾得者係鐵條
    ，並非刀子云云，惟證人甲○○於本院審理時明確證稱：「
    （是否確定是刀子？）因為當時有路燈，所以看得很清楚。
    」、「（你是否有正面看到刀子？）有」等語，而被害人並
    無設陷誣構被告之必要，且被害人於案發當時確實受有軀幹
    表淺損傷，已如前述，足認被告所持者，確實為鋸齒狀小刀
    ，非一般鐵條，是被告所辯，尚難採信，應認證人甲○○所
    證可採。是被告丙○○於案發處隨手撿拾鋸齒狀鐵製刀子一
    把，雖未扣案，然衡諸一般鋸齒狀鐵製小刀，質地堅硬，足
    以殺傷人命無疑，顯然係屬於客觀上足對人之生命、身體構
    成威脅之器械，而為刑法第三百二十一條第一項第三款所稱
    兇器，且雖為案發處取得，而非被告自己攜去犯案，然因其
    強盜之際，確實持之在手用以施強暴行為，仍應屬攜帶兇器
    強盜，甚為明確。又刑法上強盜罪之所謂強暴、脅迫，只需
    行為人對行為客體或行為客體以外之人或物，施以強制之不
    法腕力使人不能抗拒即屬強暴，被告持刀架在被害人腰部之
    舉動，明顯係施加不法腕力於被害人身上，當然屬於強制之
    不法腕力而該當強暴行為。是核被告丙○○持刀並勒住被害
    人脖子，強取被害人財物之犯行，係犯刑法第三百三十條第
    一項之攜帶兇器以強暴至使不能抗拒使人交付財物之加重強
    盜罪；脅迫被害人交付五千元，否則賣掉前開強取之物品等
    犯行，另犯刑法第三百四十六條第三項、第一項之恐嚇取財
    未遂罪。又被告雖已著手恐嚇取財行為之實施，惟未發生被
    害人喪失財物之結果，其犯罪尚屬未遂。被告所犯上開二罪
    間，有方法結果之牽連關係，依刑法第五十五條後段規定，
    應從較重之加重強盜罪處斷。又被告有事實欄所示竊盜前科
    經執行完畢，其於五年內再犯本件有期徒刑以上之罪，為累
    犯，應依法加重其刑。爰審酌被告丙○○前因強盜前科，甫
    於九十四年九月十九日執行完畢，未及二月，再度觸犯本件
    強盜罪，有臺灣高等法院被告全國前案紀錄表在卷可稽，顯
    見被告前次強盜犯行，雖經偵審程序並予科刑判決，仍未能
    收警惕之效；被告正值青年，身強力壯，僅因一時情緒不佳
    ，竟再度於深夜持刀強盜犯案，如不予以苛責，不足以導正
    社會風氣。然審究所得財物甚少，被害人所受損失亦微，且
    被告當庭向被害人道歉，取得被害人諒解，及其犯罪時所受
    之刺激、其品性、生活狀況、智識程度等一切情狀，量處如
    主文所示之刑，並定其應執行之刑，以示警懲。至被告所用
    以強盜之鋸齒狀刀子，並未扣案，爰不為沒收之諭知。
三、按告訴乃論之罪，告訴人於第一審辯論終結前得撤回其告訴
    。又告訴經撤回者，應諭知不受理之判決，刑事訴訟法第二
    百三十八條第一項、第三百零三條第三款分別定有明文。查
    本件告訴人甲○○告訴被告傷害案件，起訴書認係觸犯刑法
    第二百七十七條第一項傷害罪，依同法第二百八十七條之規
    定，須告訴乃論，茲據告訴人於本院審理中撤回告訴，揆諸
    前開說明，被告此部分犯行，原應諭知不受理，惟公訴意旨
    認此部分與前開有罪部分有裁判上一罪之關係，爰不另為不
    受理之諭知，附此敘明。
據上論斷，應依刑事訴訟法第二百九十九條第一項前段，刑法第
三百三十條第一項、第三百四十六條第三項、第一項、第四十七
條、第五十五條後段，判決如主文。
本案經檢察官乙○○到庭執行職務
中    華    民    國    95    年    3    月    15    日
                  刑事第三庭    審判長法  官  陳振謙
                                      法  官  鍾邦久
                                      法  官  王慧娟
以上正本證明與原本無異。
如不服本判決，應於判決送達後10日內，向本院提出上訴狀。
                                      書記官  黃淑櫻
中    華    民    國    95    年    3    月    15    日
附錄引用法條：
中華民國刑法第330條第1項
犯強盜罪而有第 321 條第 1 項各款情形之一者，處 7 年以上有
期徒刑。
中華民國刑法第346條第1、3項
意圖為自己或第三人不法之所有，以恐嚇使人將本人或第三人之
物交付者，處6月以上5年以下有期徒刑，得併科1千元以下罰金
。
前二項之未遂犯罰之。


司法院資訊處製作；財團法人民間司法改革基金會備份。
